臺灣高等法院刑事判決
109年度上訴字第3270號
上  訴  人  
即  被  告  許三元



選任辯護人  張耀律師(法扶律師)          
上  訴  人  
即  被  告  陳慶隆






選任辯護人  鍾周亮律師(法扶律師)          
上列上訴人因違反毒品危害防制條例等案件，不服臺灣新北地方
法院109年度訴字第356、400號，中華民國109年7月14日第一審
判決（起訴案號：臺灣新北地方檢察署109年度偵字第621、622
號；追加起訴案號：109年度偵緝字第909號；移送併辦案號：10
9年度偵字第13733號），提起上訴，本院判決如下：
    主  文
原判決關於丙○○、乙○○部分撤銷。
丙○○共同運輸第三級毒品，處有期徒刑叁年拾月。扣案之外包裝
紙箱壹件、髮膠空罐肆拾個、髮膠空罐外包膜壹包、OPPO廠牌行
動電話壹支（內含門號○○○○○○○○○○號SIM 卡壹張）、IPHONE行動
電話壹支（無SIM 卡）、第三級毒品愷他命肆拾包（驗餘淨重二
九二一點四四公克）均沒收。
乙○○共同運輸第三級毒品，處有期徒刑叁年拾月。扣案之外包裝
紙箱壹件、髮膠空罐肆拾個、髮膠空罐外包膜壹包、OPPO廠牌行
動電話壹支（內含門號○○○○○○○○○○號SIM 卡壹張）、IPHONE行動
電話壹支（無SIM 卡）、第三級毒品愷他命肆拾包（驗餘淨重二
九二一點四四公克）均沒收。
    犯罪事實
丙○○（綽號「小墨」）與乙○○（綽號「昊天」、「小天」）均知
悉愷他命（Ketamine，又稱Ｋ他命）係毒品危害防制條例所列管
之第三級毒品，且係行政院依懲治走私條例第2條第3項授權公告
之「管制物品管制品項及管制方式」所列第1條第3款之管制進出
口物品，依法不得持有、運輸及私運進口， 竟於民國108 年11
月間，受姓名、年籍不詳、綽號「白胖子」之成年男子之邀，詢
以是否願以新臺幣（下同）8 萬元之報酬代領國外包裹轉交予「
阿傑」，丙○○與乙○○可預見受託領取轉交之包裹內物品，極有可
能為愷他命等違禁物，然為獲取高額報酬，竟存有縱包裹內之物
品確係愷他命亦不違背其本意之不確定故意，予以同意，即與「
白胖子」、「阿傑」共同基於運輸第三級毒品及私運管制物品進
口之犯意聯絡，由丙○○與乙○○依「白胖子」之指示，於108 年11
月底某日，共同前往新北市○○區○○路0段000 號之新北市立圖書
館三重分館，招攬居住在該處、且經常為「白胖子」申辦人頭門
號之無業遊民莊瑞濱（業經原審判決確定），向莊瑞濱表示其等
將由國外輸入物品，委託莊瑞濱代領包裹，並允諾將於事成後給
付6,000 元之報酬，莊瑞濱由丙○○、乙○○、「白胖子」所允給之
報酬，雖可預見丙○○等人委託其領取之包裹內物品，極有可能為
愷他命等違禁物，然為獲取報酬，竟存有縱包裹內之物品確係毒
品等違禁物，亦不違背其本意之不確定故意，予以同意，而與丙
○○、乙○○、「白胖子」、「阿傑」共同基於運輸第三級毒品及私
運管制物品進口之犯意聯絡，同意代領包裹。丙○○、乙○○、莊瑞
濱謀議既定，即於108 年12月1 日下午4時許，由丙○○、乙○○陪
同莊瑞濱前往新北市○○區○○○路000 號之「遠傳電信三重正義北
直營門市」（位在新北市立圖書館三重分館旁）申辦門號000000
0000號之預付卡，再由丙○○將莊瑞濱之年籍資料及該行動電話門
號提供予「白胖子」，以作為自國外寄運毒品包裹之「收件人資
料」使用。嗣在法國之姓名、年籍不詳之成年人士，將總淨重29
22.78 公克之第三級毒品愷他命（純質淨重2486.70 公克，驗餘
淨重2921.44 公克）分別置於40瓶髮膠罐之夾層內，再於108 年
12月9 日以國際包裹寄送之方式，填載收件人資料：「姓名：Ch
uang Jui Pin（中譯姓名：莊瑞濱）、收件地址：B1F ,No .22,
Ln .50,Sec .1,ZhongshanRd . ,BanqiaoDist . ,New Taipei C
ity 220, Taiwan （ROC ）（中譯地址：新北市○○區○○路0 段00
巷00號〈原宿時空膠囊旅館UZHostel 〉B1F 、收件電話為0000000
000號、郵件包裹單據號碼CZ000000000FR 號」，因前開原宿時
空膠囊旅館並不代收包裹，是其等本即謀議待包裹順利寄至並退
回郵政機關後，再由莊瑞濱出面領取，而利用不知情之國際貨運
人員自法國寄出運輸。嗣該包裹於108 年12月19日運輸（達）入
境後，經財政部關務署臺北關松山分關人員拆封檢查後發覺內容
物可能為愷他命，而會同法務部調查局新北市調查處及司法警察
機關扣押本案包裹後，於108 年12月25日派送，因上開原宿時空
膠囊旅館並無代收包裹之服務，乃退回郵政機關辦理候領程序。
乙○○經「白胖子」告知本案包裹已退回郵局候領，惟因丙○○斯時
因另案配合而至彰化縣警察局彰化分局接受調查，無法前往領取
本案包裹，乙○○乃於108年12月25日晚間9 時20分許，單獨至新
北市立圖書館三重分館，相約並指示莊瑞濱於翌日（26日）共同
前往新北市板橋區郵局收取本案包裹，並向莊瑞濱承諾成事後給
付報酬，經莊瑞濱允諾後，乙○○即於108 年12月26日上午10時許
，駕車搭載不知情之少年張躍○（92年3 月生，姓名、年籍詳卷
）至上址新北市立圖書館三重分館，接載莊瑞濱，並於同日上午
11時20分許，由乙○○駕車將莊瑞濱載至新北市○○區○○路000 巷0 
號之板橋郵局郵務大樓後，將取貨所用之OPPO廠牌行動電話1 支
（內含0000000000門號SIM 卡）交付予莊瑞濱，且向莊瑞濱告知
該行動電話之解鎖（開機）密碼（該行動電話之通話紀錄內尚留
存0000000000號門號之撥打紀錄，亦即本案包裹之收件人聯絡電
話，其目的即提供予莊瑞濱至郵局作為領取本案包裹之用），即
指示莊瑞濱持該行動電話，進入該郵局領取本案包裹。嗣莊瑞濱
與該郵局之郵務稽查人員劉佳漢核對收件人資料，確認莊瑞濱係
本案包裹之收件人無誤後，在場埋伏之新北市調查處人員即當場
逮捕莊瑞濱及在外接應之乙○○，並在莊瑞濱身上扣得前開由乙○○
所交付之OPPO廠牌行動電話1 支，及於乙○○身上扣得IPHONE行動
電話1 支（未裝載SIM 卡、經勘驗後發現該行動電話「備忘錄」
內，載有本案包裹之收件人資料、收貨地址及0000000000號門號
之聯絡電話等），始循線查悉上情。
    理  由
一、證據能力部分：
　㈠當事人及辯護人對於本院作為得心證依據之被告以外之人於
    審判外陳述，未於言詞辯論終結前聲明異議，本院審酌各項
    證據作成時之狀況，認為並無不可信或不適當之情事，依刑
    事訴訟法第159條之5第1項規定，均有證據能力。
　㈡本件以下所引用之非供述證據部分，被告2人及其等之辯護人
    於本院準備程序期日均表示就該等證據之證據能力部分沒有
    意見（本院卷第178、179頁），復均查無違反法定程序取得
    或其他不得作為證據之情形，且本院於審理期日提示予檢察
    官、被告2人及其等之辯護人而為合法之調查，應認均有證
    據能力。　
二、認定犯罪事實之依據及理由：
  ㈠前揭犯罪事實，業據上訴人即被告丙○○於偵訊、原審審理暨
    本院審理時（偵字第621號卷第306 至308 頁，原審訴字第4
    00 號卷第150 頁，本院卷第313頁）；上訴人即被告乙○○於
    原審審理及本院審理時（原審訴字第356 號卷第159 頁，本
    院卷第265頁）坦認不諱，核與證人即共犯莊瑞濱於偵訊時
    證述、證人劉佳漢、證人即少年張躍○於偵訊時所證情節大
    致吻合（偵字第622號卷第133至135頁，偵字第621號卷第10
    9、110、127至129頁），復有財政部關務署臺北關108 年12
    月19日北松郵移字第1080100866號函、財政部關務署臺北關
    扣押貨物收據及搜索筆錄、扣案物及緝獲照片、法務部調查
    局新北市調查處毒品案查獲證物啟封紀錄及毒品檢測報告、
    門號0000000000號通聯調閱查詢單、遠傳電信股份有限公司
    109 年1 月15日遠傳（發）字第10910100207 號函暨檢附之
    門號0000000000號門號預付卡申請書、公眾自取投遞簽收清
    單、莊瑞濱之法務部調查局新北市調查處搜索扣押筆錄、扣
    押物品目錄表、通聯調閱查詢單、毒品檢測結果、被告乙○○
    、莊瑞濱108 年12月26日於郵局外之照片1 張、被告乙○○之
    手機通話紀錄翻拍照片1 張、法務部調查局新北市調查處10
    9 年2 月11日新北緝字第10944512810號函暨檢附之莊瑞濱
    門號0000000000號申辦資料、被告丙○○門號0000000000號通
    聯調閱查詢單、被告乙○○門號0000000000號行動上網資料查
    詢、監視器錄影擷取畫面、被告乙○○之手機備忘錄翻拍照片
    、被告乙○○之法務部調查局新北市調查處搜索扣押筆錄、扣
    押物品目錄表、本案包裹之郵件詳細處理過程查詢單在卷可
    稽（他字卷第9至23、59至65、91至116頁，偵字第621號卷
    第81、177至215頁，偵字第622號卷第21至45、93頁）；又
    扣案之包裹內所夾藏之結晶檢品，經送法務部調查局以化學
    呈色法、氣相層析質譜法鑑定，鑑定結果認：「送驗結晶檢
    品40包，經檢視外觀均一致，隨機抽樣7 包檢驗均含第三級
    第19項毒品愷他命成分，合計淨重2922.78 公克（驗餘淨重
    2921.44 公克，空包裝總重99.30 公克），純度85.08 ％，
    純質淨重2486.70 公克」，亦有法務部調查局109 年1 月6 
    日調科壹字第10923200220 號鑑定書在卷可按（偵字第621
    號卷第315 頁），足徵被告丙○○、乙○○前揭任意性自白核與
    事實相符，洵堪採信。 
　㈡至公訴意旨固指稱被告丙○○、乙○○係與莊瑞斌、「白胖子」
    及「阿傑」等人共同基於運輸第三級毒品及私運管制物品進
    口之直接故意而為前揭犯行云云。稽之被告丙○○於偵查、原
    審及本院審理時；被告乙○○於原審及本院審理時固均坦認，
    其等係有想到包裹內所裝載之物品可能為毒品等語明確，惟
    徵諸被告2人歷次所陳情節，可知其等就「白胖子」並未告
    知本次自法國所寄送之包裹所裝載之物品係愷他命乙節，所
    辯情節始終一致、吻合，復依現存之卷證資料所示，亦無從
    認定，「白胖子」確有告知被告丙○○、乙○○前揭包裹所裝載
    之物品即為第三級毒品愷他命，是僅得認定被告2人係基於
    縱包裹內之物品確係愷他命亦不違背其等本意之運輸第三級
    毒品及私運管制物品進口之不確定故意，公訴意旨前揭所指
    ，容有誤會，予以敘明。
　㈢從而，被告丙○○、乙○○本件犯行，事證明確，洵堪認定，應
    依法論科。
三、論罪：
　㈠按行為後法律有變更者，適用行為時之法律。但行為後之法
    律有利於行為人者，適用最有利於行為人之法律，刑法第 2
    條第1 項定有明文。查被告行為後毒品危害防制條例第4 條
    第3 項已於109 年1 月15 日修正公布，並於同年7月15 日
    生效施行。修正前毒品危害防制條例第4 條第3 項係規定「
    製造、運輸、販賣第三級毒品者，處7 年以上有期徒刑，得
    併科新臺幣700 萬元以下罰金。」修正後毒品危害防制條例
    第4 條第3 項則規定「製造、運輸、販賣第三級毒品者，處
    7 年以上有期徒刑，得併科新臺幣1,000 萬元以下罰金」是
    經比較新舊法之結果，修正後毒品危害防制條例第4 條第 3
    項之法定構成要件雖未變更，然其法定刑度已較修正前提高
    ，準此，修正後毒品危害防制條例第4 條第3 項並無較有利
    於被告之情形，依刑法第2 條第1 項前段之規定，應適用行
    為時即修正前毒品危害防制條例第4 條第3 項之規定。　
  ㈡按愷他命係毒品危害防制條例第2 條第2 項第3 款所規定之
    第三級毒品，且為行政院依懲治走私條例第2條第3項授權公
    告之「管制物品管制品項及管制方式」所列第1條第3款之管
    制進出口物品，未經許可，不得任意持有、運輸及運送。又
    所謂「運輸」者，係指本於運輸意思而搬運輸送而言，倘其
    有此意圖者，一有搬運輸送之行為，犯罪即已成立，並非以
    運抵目的地為完成犯罪之要件。因此應以起運為著手，以運
    離現場為其既遂，則運輸毒品罪，並不以兩地間毒品直接運
    送移轉存置於特定地點為限，其以迂迴、輾轉方法，利用不
    相同之運輸工具、方法將特定之毒品移轉運送至最終目的者
    ，其各階段之運送行為，均不失為運輸行為之一種，此即為
    運輸毒品罪之犯罪構成要件之行為。另按懲治走私條例第2
    條第1 項之私運管制物品進口罪，係指未經許可，擅自將逾
    公告數額之管制物品，自他國或公海等地，私運進入我國境
    內而言，一經進入國境，其犯罪即屬完成。申言之，運輸毒
    品罪祇以所運輸之毒品已實施運送為已足，並非以運抵目的
    地為完成犯罪之要件。
　㈢核被告丙○○、乙○○所為，均係犯修正前毒品危害防制條例第4
    條第3項之運輸第三級毒品罪及懲治走私條例第2條第1 項之
    私運管制物品進口罪。被告2人基於運輸而共同持有純質淨
    重達20公克以上之第三級毒品愷他命之低度行為，為運輸之
    高度行為所吸收，不另論罪。至臺灣新北地方檢察署檢察官
    109年度偵字第13733號併辦意旨中關於運輸第三級毒品及私
    運管制物品進口之事實部分，與被告2人前揭所犯之事實同
    一，為起訴效力所及，本院自應併予審理。
　㈣被告丙○○、乙○○與莊瑞濱、「白胖子」、「阿傑」間，就本
    件犯行，係有犯意聯絡及行為分擔，皆為共同正犯。再被告
    丙○○、乙○○與莊瑞濱等人利用不知情之國際貨運人員運輸本
    案包裹，遂行自己運輸第三級毒品等犯行，為間接正犯。
　㈤被告丙○○、乙○○前開所犯運輸第三級毒品罪及私運管制
    物品進口罪，係以一行為同時觸犯數罪名，為想像競合犯，
    依刑法第55條前段之規定從一重之運輸第三級毒品罪處斷。
　㈥刑之加重、減輕事由：
　⒈被告乙○○部分：
　⓵按刑法第47條第1 項規定：受徒刑之執行完畢，或一部之執
    行而赦免後，5 年以內故意再犯有期徒刑以上之罪者，為累
    犯，加重本刑至2分之1。主要著眼於犯罪行為人前既已受自
    由刑之執行，自當知所悔改，如執行完畢未久，又再故意犯
    罪，足見其對於刑罰反應力薄弱，故必須再延長其矯正期間
    ，藉此協助其重返社會，同時亦兼顧防衛的效果。惟對於刑
    法第47條第1 項規定，若不分情節，基於累犯者有其特別惡
    性及對刑罰反應力薄弱等立法理由，一律加重最低本刑，於
    不符合刑法第59條所定要件之情形下，致生行為人所受之刑
    罰超過其所應負擔罪責之個案，其人身自由因此遭受過苛之
    侵害部分，對人民受憲法第8 條保障之人身自由所為限制，
    不符憲法罪刑相當原則，牴觸憲法第23條比例原則，業經司
    法院釋字第775 號解釋在案。為避免發生上述罪刑不相當之
    情形，法院就該個案應依本解釋意旨，裁量是否加重最低本
    刑。至如何能避免發生「罪刑不相當」之情形，自應審酌犯
    罪行為人之前、後案之犯罪類型、行為態樣是否相同或類似
    ；前案執行完畢與後案發生之時間相距長短；前案是故意或
    過失所犯；前案執行是入監執行完畢，抑或易科罰金或易服
    社會勞動而視為執行完畢；前、後案對於他人生命、身體、
    財產等法益侵害情形如何等具體個案各種因素，再兼衡後案
    犯罪之動機、目的、計畫、犯罪行為人之年齡、性格、生長
    環境、學識、經歷、反省態度等情綜合判斷，以觀其有無特
    別惡性或對刑罰反應力薄弱而決定是否依累犯規定加重最低
    本刑（最高法院108年度台非字第176號判決參照）。經查，
    被告乙○○因不能安全駕駛致公共危險案件，經臺灣臺北地方
    法院以107 年度交簡字第1145號判處有期徒刑2 月確定，於
    108 年1 月14日易科罰金執行完畢等情，有本院被告前案紀
    錄表在卷可查（本院卷第111頁），其於有期徒刑執行完畢
    後，5 年以內故意再犯本案有期徒刑以上之罪，依刑法第47
    條第1 項規定，雖構成累犯，惟本院審酌被告乙○○所犯上揭
    前案之犯罪型態、罪質、犯罪情節及不法內涵均與本件迥異
    ，被告乙○○雖於上揭前案執行完畢後5 年內再犯本案，然尚
    難據此認被告乙○○具有特別之惡性或對刑罰反應力特別薄弱
    之情形，本件尚無依刑法第47條第1 項加重法定最低本刑之
    必要，至最高本刑仍須加重。
　⓶按毒品危害防制條例第17條第1 項規定：「犯第4 條至第8 
    條、第10條或第11條之罪，供出毒品來源，因而查獲其他正
    犯或共犯者，減輕或免除其刑。」旨在鼓勵毒品下游者具體
    供出其上游供應人，俾進一步擴大查緝績效，揪出其他正犯
    或共犯，以確實防制毒品泛濫或更為擴散。所謂「供出毒品
    來源，因而查獲」，係指被告翔實供出毒品來源之具體事證
    ，因而使有偵查（或調查）犯罪職權之公務員知悉而對之發
    動偵查（或調查），並因而查獲者而言。而其中所言「查獲
    」，除指查獲該其他正犯或共犯外，並兼及被告所指其毒品
    來源其事（最高法院103 年度台上字第1382號判決意旨參照
    ）。稽之證人即法務部調查局新北市調查處調查官王齡萱於
    原審審理時證稱：本案是由海關移送，我們是依包裹上面記
    載之收件人、電話、地址等資料去清查，並透過電話去查通
    聯記錄，有查到一台可疑的黑色SUZUKI、車號0000-00 號，
    車主就是被告丙○○，但當時認為丙○○只是跟收件人門號通聯
    有關，不見得與本案包裹有關，之後就依程序將本案包裹派
    送，派送不成後本案包裹就退回到郵局，我們打算由收貨人
    自己簽領時執行，領貨當天現場狀況是莊瑞濱先進來要領包
    裹，郵務人員要莊瑞濱核對資料，莊瑞濱說是朋友帶他來的
    、他不清楚，所以莊瑞濱就出去問朋友，當下我們有同仁在
    外面，發現外面有被告乙○○及張躍○在等莊瑞濱，之後莊瑞
    濱確認包裹無誤簽收後，我們先執行莊瑞濱，由同仁同步執
    行被告乙○○及張躍○，執行到被告乙○○後，被告乙○○說是「
    小墨」叫他來領的、「小墨」是開一台黑色的SUZUKI，我回
    想之前查的可疑車輛資料，就提示車主即被告丙○○的照片給
    被告乙○○指認，被告乙○○確定丙○○就是「小墨」等語明確（
    原審卷訴字第356 號卷230 至235 頁），可知本案法務部調
    查局新北市調查處係因被告乙○○之供述及指認，因而查獲共
    犯即被告丙○○，合於毒品危害防制條例第17條第1項之規定
    。惟審酌被告乙○○僅因私利，竟參與運輸第三級毒品之行為
    ，危害社會秩序甚鉅之情以觀，尚難認有免除其刑之適用，
    是依前開規定，予以減輕其刑。
　⓷毒品危害防制條第17條第2 項固於109 年1 月15 日修正公布
    ，並於同年7月15 日生效施行。而修正前毒品危害防制條例
    第17 條第2 項係規定「犯第四條至第八條之罪，於偵查及
    審判中均自白者，減輕其刑。」修正後毒品危害防制條例第
    17 條第2 項則規定「犯第四條至第八條之罪於偵查及歷次
    審判中均自白者，減輕其刑。」而被告乙○○於偵查時矢口否
    認本件運輸第三級毒品之犯行，是不論依修正前或修正後之
    毒品危害防制條例第17條第2 項之規定，均無減輕其刑之適
    用。至被告乙○○之辯護人固為其辯以，被告乙○○於偵查、原
    審就其參與之事實均予坦承，其僅係就法律適用予以辯解，
    應不影響其有毒品危害防制條例第17條第2項之偵、審自白
    減輕其刑之適用云云。惟細繹被告乙○○於偵查時所陳情節，
    均係以其僅係受友人即被告丙○○、「阿傑」抑或莊瑞濱之託
    ，始搭載莊瑞濱前去郵局領取包裹，其別無其他參與行為，
    更否認可預見包裹內係裝載第三級毒品愷他命之情以觀，可
    徵被告乙○○於偵查時否認係有運輸第三級毒品之認識及主觀
    犯意，至為灼明，自無毒品危害防制條例第17條第2項之適
    用。
　⒉被告丙○○部分：
　⓵毒品危害防制條第17條第2 項固於109 年1 月15 日修正公布
    ，並於同年7月15 日生效施行。而修正前毒品危害防制條例
    第17 條第2 項係規定「犯第四條至第八條之罪，於偵查及
    審判中均自白者，減輕其刑。」修正後毒品危害防制條例第
    17 條第2 項則規定「犯第四條至第八條之罪於偵查及歷次
    審判中均自白者，減輕其刑。」而被告丙○○於偵查、原審及
    本院審理時均坦認犯行不諱，已如前述，是不論依修正前或
    修正後之毒品危害防制條例第17條第2 項之規定，均有減輕
    其刑之適用，並無因該法律修正而具有利、不利變更之情事
    ，自無庸新舊法比較，逕行適用修正後之規定。是爰依修正
    後毒品危害防制條例第17條第2 項規定減輕其刑。
　⓶被告丙○○及其辯護人主張，其本件業已供出「白胖子」，應
    有毒品危害防制條例第17條第1項之適用云云。惟按犯第4條
    至第8條、第10條或第11條之罪，供出毒品來源，因而查獲
    其他正犯或共犯者，減輕或免除其刑，危害防制條例第17條
    第1項固有明文，惟所稱「毒品來源」，係指被告持有供自
    己犯同條項所列各罪之毒品來源之謂。是倘係犯運輸毒品罪
    ，自須供出本案所運輸毒品之來源，始足當之。而所稱「因
    而查獲」，則係指被告翔實供出毒品來源之具體事證，因而
    使有偵查（或調查）犯罪職權之公務員知悉而對之發動偵查
    （或調查），並因而查獲而言。因之，所謂「供出毒品來源
    ，因而查獲」，必以被告所稱其本案所運輸之毒品來源與嗣
    後查獲之其他正犯或共犯間具有因果關聯性，始稱充足。亦
    即其供出之毒品來源，必須與其被訴之各該違反毒品危害防
    制條例犯行有直接因果關聯者，始得適用上開規定減免其刑
    ，並非漫無限制。是苟被查獲之案情，與被告自己所犯同條
    例所列之罪之毒品來源無關，自無前開減刑寬典之適用。經
    查，證人王齡萱於原審審理時證稱：被告丙○○被羈押後，他
    在借訊時有說他是在臺北市一個養顏會館認識「白胖子」的
    ，但是不知道「白胖子」的真實身分或聯絡方式，線索就斷
    掉了，因此還沒有掌握到「白胖子」的相關資料，就沒有繼
    續追查「白胖子」了等語明確（原審訴字第356 號卷232、2
    33頁）。是依證人王齡萱前揭所述，可徵被告丙○○並未提供
    「白胖子」之確切姓名、年籍資料或相關之聯繫方式，致檢
    、警單位無從繼續追查。至被告丙○○於本院審理時固又辯稱
    ，其經國際刑警科警員借訊，業已指認出「白胖子」之確切
    身分。惟稽之證人甲○○於本院審理時證稱：我是在內政部警
    政署刑事警察局國際刑警科擔任偵查員，我有於108年4月、
    6月時至北所借提被告丙○○至局裡製作筆錄，是因為在偵辦1
    件違反毒品危害防制條例之案件而借訊被告丙○○，該案仍在
    警政署的調查階段，尚未移送至地檢署。又該毒品案件與本
    案之運輸毒品案件無關，是另外一件案子。而被告丙○○於該
    案雖有指認「白胖子」的照片，然「白胖子」的照片是該案
    件的其他犯罪嫌疑人所提供的，且當時我們已經查出「白胖
    子」的姓名，才請被告丙○○確認，我們會追查「白胖子」並
    非是被告丙○○所提供的情資，且於被告丙○○指認前，我們已
    依相關之資料懷疑「白胖子」涉嫌違反毒品危害防制條例案
    件等語（本院卷第249至254頁），是依證人甲○○前揭所陳，
    可徵被告丙○○雖有指認「白胖子」，然其所指認者為「白胖
    子」所涉嫌之另案違反毒品危害防制條例案件，核與本件無
    涉；復員警於該案會查知「白胖子」之身分，且認「白胖子
    」涉嫌有該案之犯嫌，亦非係因被告丙○○所提供之情資所致
    。基此，被告丙○○本件自無毒品危害防制條例第17條第1項
    減輕或免除其刑規定之適用。
　⓷刑法第59條規定之酌量減輕其刑，必須犯罪另有特殊之原因
    與環境，在客觀上足以引起一般同情，認為即使予以宣告法
    定最低度刑，猶嫌過重者，始有其適用。此所謂法定最低度
    刑，固包括法定最低本刑；惟遇有其他法定減輕之事由者，
    則應係指適用其他法定減輕事由減輕其刑後之最低度刑而言
    。倘被告別有法定減輕事由者，應先適用法定減輕事由減輕
    其刑後，猶認其犯罪之情狀顯可憫恕，即使科以該減輕後之
    最低度刑仍嫌過重者，始得適用刑法第59條規定酌量減輕其
    刑。經查，被告丙○○時值青壯，四肢健全，顯無不能謀生之
    情事，竟為個人之私欲，甘願鋌而走險從事運輸毒品，對社
    會秩序危害非輕，且查無特殊原因與環境，在客觀上足以引
    起一般人同情而顯然可憫之處，況本案業依毒品危害防制條
    例第17條第2 項之規定予以減輕其刑，要無量處最低度刑期
    猶嫌過重之情事，無刑法第59條酌減其刑之適用餘地。至被
    告丙○○雖陳稱其為要脫離「白胖子」之集團，因而自三樓躍
    下，造成其雙腳迄今仍無法行走，而有可憫之處云云，惟觀
    之被告於偵訊時陳稱：我先前經傳喚未到庭是因為腳受傷，
    都在住院，我因遭人綁架，對方說我欠他錢，因此我從三樓
    跳下來逃脫等語明確（偵緝字卷第41頁），已徵被告丙○○係
    因遭人綁架，為求己身脫困，始自三樓跳下，雙腳因而受有
    傷害，核無其前開所指之係為脫離「白胖子」集團而跳樓之
    情事，是被告丙○○及辯護人請求依該規定減輕其刑，核無可
    採。
四、原判決撤銷部分：
  ㈠原審認被告丙○○、乙○○罪證明確，予以論罪科刑，固非無見
    。惟查：㈠被告2人行為後，毒品危害防制條例第4 條第3 項
    已於109 年1 月15 日修正公布，並於同年7月15 日生效施
    行，原判決未及比較適用新舊法，尚有未洽。㈡被告丙○○、
    乙○○就檢察官起訴之販賣第三級毒品未遂部分，不構成犯罪
    ，應不另為無罪之諭知（詳下述不另為無罪諭知部分），原
    審認此部分亦構成犯罪，亦有違誤。㈢被告乙○○固為累犯，
    惟依前揭開說明，尚無加重其最低本刑之必要，原審予以加
    重其最低本刑刑，即有未洽。被告丙○○上訴主張其有刑法第
    59條、毒品危害防制條例第17條第1項減刑規定之適用；另
    被告乙○○上訴主張，其有毒品危害防制條例第17條第2項減
    刑規定之適用，固均無理由，惟被告乙○○之辯護人主張，被
    告乙○○本件不應依累犯之規定加重最低本刑，則有理由，復
    原判決既有前揭可議之處，自屬無可維持，應由本院將原判
    決予以撤銷改判。
　㈡審酌被告丙○○、乙○○等貪圖報酬，不顧法令禁制，與莊瑞濱
    、「白胖子」、「阿傑」共同運輸第三級毒品，且所運輸毒
    品數量非少，若流入市面，勢將危害國民身心健康，並易滋
    生相關犯罪問題，然其等所運輸之愷他命尚未實際散布流入
    市面即遭查獲，尚未造成重大不可彌補之損害；兼衡其等之
    犯罪動機、目的、手段，被告2 人均係基於運輸毒品之未必
    故意，而受「白胖子」指示收受包裹，由被告丙○○、乙○○陪
    同莊瑞濱申辦門號易付卡後，被告丙○○將莊瑞濱之年籍資料
    及所申辦之行動電話門號提供予「白胖子」，嗣本案包裹運
    抵後，由被告乙○○依「白胖子」指示駕車搭載被告莊瑞濱出
    面領取之犯罪分工，暨被告丙○○自始坦認犯行；另被告乙○○
    固於偵查時否認犯行，惟其嗣於原審暨本院審理時均坦認犯
    行之犯後態度，復衡酌被告丙○○自陳國中畢業、未婚、入監
    前無業、家中僅餘祖父、母及阿姨；另被告乙○○自陳國中畢
    業、離婚、家中有養父、媽媽及妹妹、先前打零工、每月收
    入約1萬5,000元至2萬2,000元之智識程度及家庭生活、經濟
    狀況等一切情狀，分別就被告丙○○、乙○○量處如主文第二、
    三項所示之刑。
五、沒收部分：
  ㈠按毒品危害防制條例第18條第1 項前段規定，應予沒收銷燬
    之毒品，以查獲之第一、二級毒品為限。而毒品依其成癮性
    、濫用性及對社會危害性，共分為四級，施用或持有第三、
    四級毒品，因其可罰性較低，該條例除就持有第三、四級毒
    品純質淨重20公克以上設有處罰規定外，未另設處罰之規定
    ，然鑑於第三、四級毒品均係管制藥品，特於同條例第11條
    之1明定無正當理由，不得擅自持有；第18條第1項後段復規
    定查獲之第三、四級毒品，無正當理由而擅自持有者，均沒
    入銷燬之，從而，依同條例第18條第1 項後段應沒入銷燬之
    毒品，專指查獲施用或持有之第三、四級毒品，但不構成犯
    罪行為者而言，如持有第三級毒品純質淨重20公克以上者，
    既屬同條例相關法條明文規定處罰之犯罪行為，即非該條項
    應依行政程序沒入銷燬之範圍，而同條例對於犯運輸第三級
    毒品罪所查獲之毒品之沒收，並無特別規定，但該行為既已
    構成犯罪，則該毒品即屬不受法律保護之違禁物，自應回歸
    刑法之適用，依刑法第38條第1項之規定沒收之。扣案之第
    三級毒品愷他命40包（驗餘淨重2921.44 公克，空包裝總重
    99.30 公克，純度85.08 ％，純質淨重2486.70 公克），經
    鑑驗結果含有第三級毒品愷他命成分，核屬違禁物無疑，應
    依刑法第38條第1 項規定予以沒收；而直接包裝上開愷他命
    之包裝袋，因其上殘留之毒品難以析離，且無析離之實益與
    必要，應視同毒品，併諭知宣告沒收，至鑑定時經取樣鑑驗
    耗用之上開毒品，因已不存在而滅失，自無庸宣告沒收。
　㈡又犯第4 條至第9 條、第12條、第13條或第14條第1 項、第
    2 項之罪者，其供犯罪所用之物，不問屬於犯罪行為人與否
    ，均沒收之，毒品危害防制條例第19條第1 項定有明文。扣
    案之本案包裹外包裝紙箱1 件、髮膠空罐40個、髮膠空罐外
    包膜1 包均係被告丙○○、乙○○與「白胖子」等人用以運輸第
    三級毒品時所用之物；扣案之OPPO廠牌行動電話1 支（IMEI
    碼：000000000000000 、000000000000000 ，內含門號0000
    000000號SIM 卡1 張）、IPHONE行動電話1 支（IMEI碼：00
    0000000000000 ，無SIM 卡），係被告乙○○與「白胖子」彼
    此聯繫運輸第三級毒品所用之物，均應依上開規定予以宣告
    沒收。
　㈢「白胖子」前雖約定給付報酬予被告丙○○、乙○○，但尚未給
    付，本件即遭查獲，是被告丙○○、乙○○自無犯罪所得存在，
    不予宣告沒收、追徵。
　㈣至扣案之少年張耀○所持用之IPHONE行動電話1支（IMEI碼：0
    00000000000000 ，內含門號0000000000號SIM 卡1 張），
    惟卷內查無證據足資證明與本案犯行有何關聯，自無從宣告
    沒收。
六、爰不另為無罪之諭知部分：
　㈠公訴意旨另以：被告丙○○、乙○○與「白胖子」等人共同基於
    販賣第三級毒品愷他命之犯意，而為前揭事實欄所示之行為
    ，惟因該等愷他命遭查獲，故販賣前揭所運輸之第三級毒品
    愷他命因而未遂云云。因認被告丙○○、乙○○涉犯修正前毒品
    危害防制條例第4條第6項、第3項之販賣第三級毒品未遂罪
    嫌云云。
　㈡公訴意旨認被告2 人涉犯前揭罪嫌，無非係以被告2 人於偵
    查時之供述、證人即共犯莊瑞濱於偵查時之證述、證人即少
    年張躍○、證人劉佳漢於偵查時之證述、財政部關務署臺北
    關108 年12月19日北松郵移字第1080100866號函、財政部關
    務署臺北關扣押貨物收據及搜索筆錄、扣案物及緝獲照片、
    法務部調查局新北市調查處毒品案查獲證物啟封紀錄及毒品
    檢測報告、門號0000000000號通聯調閱查詢單、遠傳電信股
    份有限公司109 年1 月15日遠傳（發）字第10910100207 號
    函暨檢附之門號0000000000號門號預付卡申請書、公眾自取
    投遞簽收清單、被告莊瑞濱之法務部調查局新北市調查處搜
    索扣押筆錄、扣押物品目錄表、通聯調閱查詢單、毒品檢測
    結果、被告乙○○、莊瑞濱108 年12月26日於郵局外之照片1 
    張、被告乙○○之手機通話紀錄翻拍照片1 張、法務部調查局
    新北市調查處109 年2 月11日新北緝字第10944512810號函
    暨檢附之被告莊瑞濱門號0000000000號申辦資料、被告丙○○
    門號0000000000號通聯調閱查詢單、被告乙○○門號00000000
    00號行動上網資料查詢、監視器錄影擷取畫面、被告乙○○之
    手機備忘錄翻拍照片、被告乙○○之法務部調查局新北市調查
    處搜索扣押筆錄、扣押物品目錄表暨本案包裹之郵件詳細處
    理過程查詢單暨法務部調查局109 年1 月6 日調科壹字第10
    923200220 號鑑定書為其論據。
　㈢被告丙○○、乙○○於本院審理時固坦認，其等有公訴意旨所指
    稱之販賣第三級毒品未遂之犯行云云，惟細繹被告丙○○於偵
    查、原審暨本院審理時所陳情節；被告乙○○於原審及本院審
    理時供述情節，可徵其等均係陳稱，係受「白胖子」許以給
    付對價，因而代為收受自法國寄送之包裹，且「白胖子」並
    未告知包裹所裝載之確切物品為何，僅係其等係有預見包裹
    內恐係裝載毒品之情；又依現存之卷證資料所示，亦無從認
    定，「白胖子」確有告知該包裹內所裝載之物即為愷他命，
    是僅得認定被告2人主觀上存有縱包裹內之物品確係愷他命
    亦不違背其本意之運輸第三級毒品及私運管制物品進口之不
    確定故意，復據本院論述如前，據此，已難逕認被告2人係
    有何欲藉由販賣該等第三級毒品以營利之犯意；況依檢察官
    所舉之前揭之相關證據，亦僅得認定被告2人係有運輸第三
    級毒品及私運管制物品進口等行為，尚無從逕認，被告丙○○
    、乙○○係基於販賣前揭愷他命以營利之犯意，因而輸入該等
    愷他命；甚者，檢察官於偵查中，就輸入該等愷他命之目的
    為何乙節，均未曾詢問被告2 人，且於無其他憑據之情事下
    ，即遽認該等愷他命係欲以販賣之用，且被告丙○○、乙○○具
    有販賣該等愷他命以營利之犯意，難認有據，自無足認定被
    告2人確有為此部分被訴之犯行。
　㈣從而，公訴意旨所舉此部分事證，並無足使本院確信被告丙○
    ○、乙○○，確有共同販賣第三級毒品未遂之犯行，檢察官復
    未指出足可證明關於此部分被訴事實之適當方法，自屬不能
    證明被告丙○○、乙○○犯罪，本應為被告2 人無罪之諭知，惟
    被告2 人被訴此部分與前揭有罪部分，係有想像競合裁判上
    一罪關係，爰不另為無罪之諭知。
七、至臺灣新北地方檢察署檢察官109年度偵字第13733號移送併
    辦意旨中，關於被告丙○○、乙○○涉犯販賣第三級毒品未遂犯
    嫌部分，因本件無從認定被告2人除有前揭運輸第三級毒品
    及私運管制物品進口等犯行外，另有販賣第三級毒品未遂之
    舉，詳如前述，是與本院上開認定有罪部分，不具裁判上一
    罪之關係而無從併辦，自應退回由檢察官另為適法之處理。
據上論斷，應依刑事訴訟法第369條第1項前段、第364條、第299
條第1項前段，修正前毒品危害防制條例第4條第3項，毒品危害
防制條例第17條、第19條第1 項，懲治走私條例第2條第1項，刑
法第2條第1項前段、第11條、第28條、第55條、第38條第1項，
判決如主文。
本案經檢察官何嘉仁到庭執行職務。
中　　華　　民　　國　　110 　年　　1 　　月　　13　　日
                  刑事第二十五庭審判長法　官  邱滋杉
                                      法　官  黃翰義
                                      法　官  陳彥年
以上正本證明與原本無異。
如不服本判決，應於收受送達後20日內向本院提出上訴書狀，其
未敘述上訴之理由者並得於提起上訴後20日內向本院補提理由書
（均須按他造當事人之人數附繕本）「切勿逕送上級法院」。
                                      書記官  彭秀玉
中　　華　　民　　國　　110 　年　　1 　　月　　13　　日
附錄：本案論罪科刑法條全文
修正前毒品危害防制條例第4條
製造、運輸、販賣第一級毒品者，處死刑或無期徒刑；處無期徒
刑者，得併科新臺幣2 千萬元以下罰金。
製造、運輸、販賣第二級毒品者，處無期徒刑或7 年以上有期徒
刑，得併科新臺幣1 千萬元以下罰金。
製造、運輸、販賣第三級毒品者，處7 年以上有期徒刑，得併科
新臺幣7 百萬元以下罰金。
製造、運輸、販賣第四級毒品者，處5 年以上12年以下有期徒刑
，得併科新臺幣3 百萬元以下罰金。
製造、運輸、販賣專供製造或施用毒品之器具者，處1 年以上7
年以下有期徒刑，得併科新臺幣1 百萬元以下罰金。
前五項之未遂犯罰之。

懲治走私條例第2條
私運管制物品進口、出口者，處7 年以下有期徒刑，得併科新臺
幣3 百萬元以下罰金。
前項之未遂犯罰之。
第1 項之管制物品，由行政院依下列各款規定公告其管制品項及
管制方式：
一、為防止犯罪必要，禁止易供或常供犯罪使用之特定器物進口
    、出口。
二、為維護金融秩序或交易安全必要，禁止偽造、變造之各種貨
    幣及有價證券進口、出口。
三、為維護國民健康必要，禁止、限制特定物品或來自特定地區
    之物品進口。
四、為維護國內農業產業發展必要，禁止、限制來自特定地區或
    一定數額以上之動植物及其產製品進口。
五、為遵守條約協定、履行國際義務必要，禁止、限制一定物品
    之進口、出口。